【裁判字號】    88,上更(二),203
【裁判日期】    891031
【裁判案由】    懲治盜匪條例等
【裁判全文】
台灣高等法院刑事判決                          八十八年度上更(二)字第二０三號
    上  訴  人
    即  被  告  戊○○
    選      任
                於泰峰
右上訴人因盜匪等案件，不服台灣台北地方法院八十二年度訴字第二五八０號，中華
民國八十三年五月三十一日第一審判決（起訴案號：台灣台北地方法院檢察署八十二
年度偵字第一四二一一、一四五一七、一四五八八號）提起上訴，經判決後，由最高
法院第二次發回更審，本院判決如左：
    主      文
原判決關於戊○○竊盜、盜匪部分暨定其執行刑部分均撤銷。
戊○○共同攜帶兇器毀壞安全設備竊盜，處有期徒刑玖月。
戊○○被訴盜匪罪暨違反槍砲彈藥刀械管制條例罪部分均無罪。
    事      實
一、戊○○有竊盜、偽造文書等前科，所犯竊盜罪經台灣台北地方法院判處有期徒刑
    四年，並於刑之執行前令入勞動場所強制工作，於民國（下同）七十六年七月十
    六日免除其刑及強制工作之繼續執行。戊○○經由陳武光（已死亡）之提議，基
    於共同意圖為自己不法所有之犯意聯絡，二人共同攜帶陳武光所有，在客觀上具
    有殺傷力，可供為兇器之螺絲起子一支及繩子、手電筒為工具，於八十二年五月
    二十一日（檢察官誤為二十日）凌晨二時許，由戊○○在外把風，陳武光爬上台
    北市○○○路○段七十二之一號一樓陽台後，進入該大樓，毀壞該址四、五樓之
    窗戶，進入永朧企業公司，竊取該公司職員之財物，現金約新台幣（以下同）一
    萬六千元，陳武光於得手後，於自屋後攀爬下樓時，不慎墜在一樓屋頂陽台，經
    在樓下把風之戊○○發覺，爬上一樓屋頂陽台，救下陳武光後將其送醫仍不治死
    亡。（戊○○在醫院逕行離去，故警方誤以為陳武光之死亡係他殺，以重大刑案
    通報。又毀壞及侵入建物部分，被害人均未告訴。再陳武光所有之工具，經戊○○於駕車將陳武光送醫時丟棄於不詳之路旁）。
二、案經內政部警政署刑事警察局、台北市政府警察局大同分局、台北縣警察局蘆洲
    分局移送或報請臺灣臺北地方法院檢察署檢察官偵查起訴，及台灣高雄地方法院
    檢察署移送併案審理。（戊○○變造國民身分證部分，業經原審判決有期徒刑四
    月確定）。
    理      由
一、訊之被告固坦承於前揭時、地在場，且於陳武光失足墬樓時，曾將陳武光送醫急
    救屬實，但矢口否認有參與竊盜犯行，並辯稱：當天陳武光約伊在台北市○○路
    統聯客運總站見面，邀伊同赴通化街喝酒，因其不勝酒力而醉酒，所以在車內睡
    著了，不知陳武光去行竊，只是聽到陳武光慘叫聲，其下車趨前查看使發現是陳
    武光墜樓云云。惟查前揭竊盜事實，業據上訴人即被告戊○○於警訊中坦承不諱
    （見偵字第一四五一七號卷第三頁、第六頁），並有被告所繪現場圖在卷可稽（
    見同上偵查卷第二十頁），核與被害人永朧企業公司總務何利達於原審法院調查
    時指訴失竊情節相符（見原審卷一第三十四頁，何利達供稱職員之財物共失竊一
    萬八千元及金戒指、呼叫器。惟被告稱在陳武光身上僅有一萬六千元，且無金戒
    指及呼叫器等物。何利達所述超出一萬六千元部分，無何旁證佐證，應認陳武光
    所竊者僅一萬六千元）。被告雖陳稱，伊於警訊遭刑求，伊未與陳武光一起行竊
    云云。且被告於八十二年六月十三日之入所（台灣台北看守所）新收被告內外傷
    記錄表（見本院八十三年度上訴字第四四四四號卷一第二三三頁）有生殖器受傷
    之記載。惟被告於檢察官偵訊時已供稱：我和陳武光去該處，他說要去拿錢，過
    不多久，我聽到慘叫聲，我就拿樓梯去把他接下來，先載到康定路，再送去中興
    醫院，報紙說他被人打死，事實上他是去偷東西摔死的（見同上偵查卷第二十八
    頁），並有台北市政府警察局重大刑案紀錄（通報）單乙紙在卷可稽（見同上偵
    查卷第十八頁）。其於檢察官偵訊時已供稱知悉陳武光係去行竊，況陳武光如係
    在台北市○○路統聯客運總站邀被告戊○○同赴通化街飲酒，理當駕車往東、往
    南行駛，豈有反向往西駛至金山南路之理，再二人既約同前往飲酒，為何被告在
    路旁車內睡覺，而陳武光卻在台北市○○○路永朧企業公司屋後墜樓受傷？且被
    告若非事前知悉陳武光爬上一樓屋頂進入屋內行竊，又何以能爬上該址救出陳武
    光？被告明知陳武光進入大樓行竊，被告在樓下等候，且於陳武光摔下樓時，被
    告救陳武光離開現場，足認被告係在樓下把風，被告所辯不知陳武光去偷錢，伊
    非共犯云云，與常情有違，難以採信。另查茍被告陳稱當時其因醉酒在車內睡著
    云云屬實，何以有可以聽到車外之陳武光之呼救聲？足見被告所辯當係飾卸之詞
    ，其有與陳武光共同竊盜永朧公司職員財物之犯行堪以認定，自應依法科以相當
    之刑責。
二、核被告所為，係犯刑法第三百二十一條第一項第二款、第三款之竊盜罪，被告與
    陳武光二人間，有犯意之聯絡及行為之分擔，均為共同正犯。就被告被訴竊盜罪
    部分，原審予以論罪科刑，固非無見，惟被告僅有與陳武光共同竊取永朧企業股
    份有限公司員工之財物，並無起訴書所指竊取瑞豐銀樓財物及原審審理中檢察官
    移送併辦竊取昇真銀樓財物之情事（均詳如後述），原判決認被告除與陳武光共
    同竊取永朧企業股份有限公司員工財物外，尚有多件竊盜之行為，容有未洽，被
    告提起上訴，仍執陳詞，否認犯罪，固無可採，惟原判決就被告竊盜部分既有可
    議，應由本院將原判決關於被告竊盜部分暨定其執行刑部分撤銷改判，審酌被告
    之素行、犯罪之動機、手段、所生危害及其犯後態度等一切情狀，判處如主文所
    示之刑，至供被告與陳武光共犯竊盜罪之工具，於渠等犯罪後已經丟棄而滅失，
    業經被告於警訊中供明，爰不予宣告沒收。
三、公訴意旨又以：黃天寶（業經本院前審判決確定）基於概括犯意，與被告戊○○
    及乙○○、陳義郎、陳晴雲、丁○○、蕭振榮等人共同意圖為自己不法之所有，
    基於犯意聯絡，於附表一所列之時、地，分持開山刀、武士刀、起子、鐵剪、膠
    布等物，破壞鐵窗或撬開鐵門侵入犯罪場所，竊取或以強暴、脅迫，或捆綁被害
    人，強盜財物，因認被告此部分涉有刑法第三百二十一條第一項第一款、第二款
    、第三款、懲治盜匪條例第五條第一項第一款、槍砲彈藥刀械管制條例第十三條
    第一款、第三款之罪嫌云云。
四、檢察官認被告有於附表一所示之時地參與竊盜、強盜之行為，無非以共同被告黃
    天寶迭於警訊及偵、審中坦承其有與被告等人共同竊盜、強盜之犯行不諱，核與
    被害人所指述失竊及被搶情節相符，為其論據。惟被告戊○○則矢口否認有共同
    竊盜及強盜之犯行，辯稱因黃天寶懷疑伊將其供出，故遭黃某陷害云云。經查：
（一）就附表一編號三瑞豐銀樓失竊部分，依黃天寶於警訊之供述，係由其負責把風
      ，被告戊○○、蕭振榮、乙○○、丁○○四人帶手套，持大鋼剪由銀樓二樓剪
      斷鐵窗侵入瑞豐銀樓，搜括後再由一樓後門逃逸（見八十二年偵字第一四二一
      一號卷第一四二頁）。惟該警訊筆錄黃天寶拒絕於其後簽名（見同上偵查卷第
      一四三頁），是其證據能力如何，已非無疑。況丁○○已供稱，並不認識陳義
      郎、戊○○及黃天寶，伊不知何以黃天寶咬伊為共犯，伊是提出反證才獲不起
      訴處分（見本院前審八十五年三月二十二日訊問筆錄，本院更一審卷第一七頁
      反面）。且依台北市立陽明醫院八十三年十一月二十二日（83）陽醫歷字第八
      一三一號函記載，丁○○於八十一年九月四日在該院行左手左側近端腕骨切除
      術，於同月十日出院，並於同年月二十二日、十月八日、十月二十二日、十一
      月十七日追蹤治療四次（見本院上訴卷一第二０二頁），丁○○左手腕骨既於
      八十一年九月四日行切除術，於同月十日出院，又於同月二十二日回院追蹤治
      療，焉有可能於是月十八日由丁○○持大鋼剪剪斷二樓鐵窗入內行竊。再丁○○涉嫌部分，亦經檢察官查明丁○○並未參與竊盜，予以不起訴處分，此有台
      灣台北地方法院檢察署檢察官八十二年偵字第一六五七０號處分書在卷足憑（
      附於本院上訴一卷第五六三之七頁）。足見黃天寶前此之供述為不實。再者，
      被害人鄭碧玉雖於警訊時指認查扣之贓物中計有國父誕辰紀念金幣、舊Ｋ金塊
      、熊貓金幣、女王金幣、戒指等五項為伊銀樓失竊財物之一小部分（見偵字第
      一四二一一卷第一二二頁反面），惟於本院前審調查時證稱：「這是一般金飾
      ，是否是我們被偷之物，亦不敢確定，我們尚未領回˙˙˙」（見本院前審八
      十四年五月十六日訊問筆錄，本院上訴字第四四四四號卷第三七八頁），且原
      判決附表(一)編號６關於被害人鄭碧玉「被害財物」欄記載之「以上均已領回」
      等字樣，亦業經原審於八十三年六月二十三日以裁定更正應予刪除，是查扣之
      贓證與被害人失竊之物並不符合，亦難認被告有犯共同竊盜之罪嫌。
（二）就強盜附表一編號一林明硃與羅秉坤、林麗華夫妻及附表一編號二康月雲、楊
      金城、楊簡卻財物部分，黃天寶於警訊中供述係由伊和陳義郎、綽號小陳（陳
      晴雲）、綽號阿賓（戊○○）等四人所共犯。然此二案件之偵破，乃出自陳義
      郎因他案遭收押期間，主動寫信向桃園分局自首供出，並完整詳敘案情及共犯
      之身分。至於共犯等人，陳義郎明白指出係伊與許天禧、陳晴雲及陳晴雲手下
      的「小弟」（附表一編號二強盜康月雲、楊金城、楊簡卻財物部分尚包括陳晴
      雲之手下綽號「小陳」之人）（見桃園地檢署八十二年五月十三日、八十二年
      十一月十日訊問筆錄影本各乙份，本院八十三年上訴字第四四四四號卷二第二
      八二頁至第二八八頁），並無提及被告戊○○。至原審調查時，陳義郎又當庭
      供稱不認識黃天寶、戊○○、乙○○（見原審八十三年五月二十三日訊問筆錄
      ，原審卷二第三五頁反面），於本院前審亦為相同之供述（見本院前審八十三
      年十一月一日訊問筆錄，本院八十三年上訴字第四四四四號卷一第一七六頁）
      ，且稱：我在看守所時寫信向桃園分局自首，我不知黃天寶為何會承認他與我
      是共犯，我根本不認識他，當初我供出共犯是叫「阿弟」，刑警局就去抓綽號
      叫「阿弟」的黃天寶等語（見本院前審八十五年三月二十二日訊問筆錄，本院
      更一審卷第一九頁反面至第二０頁）。此二案件由陳義郎主動寫信向桃園分局
      刑事組自首後，由桃園地方法院檢察署偵查，並以八十二年度偵字第四六一五
      、一０九一０號起訴書將許添禧提起公訴，至陳晴雲、陳義郎二人所涉懲治盜
      匪條例案件則分別簽移台灣台北地方法院及本院併案審理（起訴書影本見原審
      卷一第二八七頁至第二八九頁），該起訴書認定此二案件之犯罪行為人為許添
      禧、陳晴雲、陳義郎、「小弟」、「小陳」，並無提及被告戊○○，而檢察官
      所指之共犯許添禧部分，亦經本院八十三年度上訴字第五三二四號判決無罪確
      定，此有該案判決影本在卷可稽（見本院更一審卷第八三頁至第八七頁）。再
      者，依被害人林明硃、羅秉坤、林麗華及康月雲等於警訊及桃園地方法院檢察
      署偵查時之供述（見原審卷二第五頁至第一八頁），亦因均未看清楚行搶之人
      ，無法確定參與犯行者究係何人，此外，亦查無其他積極證據足資證明被告戊○○有何共同強盜之情事，此部分之犯罪自屬不能證明。
（三）就附表一編號四強盜高漢文、丙○○自宅暨渠等經營之昌益銀樓財物部分：
      1.按共同被告不利於己之陳述，固得採為其他共同被告犯罪之證據，惟此項不
        利之陳述，須無瑕疵可指，而就其他方面調查，又與事實相符，始得採為其
        他共同被告犯罪事實之認定，最高法院四十六年台上字第四一九號著有判例
        。經查，共同被告黃天寶不僅於警訊及偵查中所供互相矛盾，且與被害人所
        供被害經過亦不相符合。其於八十二年六月十一日、六月十五日警訊時先則
        供稱涉及本件強盜等之共犯有六人（見八十二年度偵字第一四五一七號卷第
        一０頁反面、八十二年度偵字第一四二一一號卷第二九頁反面），惟同年六
        月十八日及同年七月二十八日偵查中則供稱共犯僅五人（見八十二年度偵字
        第一四二一一號卷第四０頁反面、第一０六頁反面），是其就共犯人數所陳
        已有不一。再者，其於八十二年六月十一日警訊供述由蕭振榮提議，伊在樓
        下把風，約一小時，蕭振榮叫伊進去幫助陳晴雲、戊○○看管被害人四人，
        至約十一時許，戊○○接獲通知要渠等撤退，作案工具由戊○○用黑色手提
        袋裝著等語（見八十二年度偵字第一四五一七號卷第一一頁正、反面）；同
        年六月十五日則改稱：由戊○○分配工作，伊幫陳晴雲將被害人高漢文由一
        個房間抬到另一個房間後，戊○○又叫伊下樓繼續把風，約十一時三十分左
        右，戊○○等人就下來，告訴伊東西拿到了，渠等就離開，至作案工具是放
        在丁○○的白色喜美車後車箱內，是用黑色的大袋子裝著等語（見八十二年
        度偵字第一四二一一號卷第二九頁反面、第三０頁正、反面），不惟倡議者
        由蕭振榮變為戊○○，作案工具提供者，亦由戊○○改為丁○○，且黃天寶
        把風約一小時後由蕭振榮喚其入內，協助陳晴雲、戊○○看管被害人四人，
        直至離去時止，亦變為戊○○喚其入內協助陳晴雲將被害人高漢文移置另一
        房間後，繼續在樓下把風等情互異。再者，黃天寶所稱伊在樓下把風，經過
        一段時間，由戊○○喚伊入內，與陳晴雲將被害人高漢文由一個房間抬至另
        一個房間等語，亦與被害人丙○○於八十二年九月二十二日原審訊問時所證
        ：歹徒侵入屋內，將渠等矇眼、手腳反綁後，將伊抬到客廳逼問店住址、密
        碼等語（見原審卷一第三六頁）互異，是黃天寶於警訊及偵查中之自白顯有
        諸多瑕疵，準諸前揭判例意旨，其自白得否採為被告戊○○論罪科刑之依據
        ，即非無疑。次查，本院前審於八十三年九月二十九日上午於案發地點台北
        市○○街一八八號五樓之四現場勘驗之結果，該東園街一八八號一樓走道進
        入分前、後樓梯，一八八號五樓之四由後段樓梯上樓，而由當日現場繪製之
        東園街一八八號平面圖所示，一八八號室內設有房間三間，廚房、客廳、餐
        廳各一間並設有陽台，鐵門進入之後即為餐廳，餐廳右側為客廳，客廳接著
        鐵門之右方走道進入則為廚房（勘驗筆錄暨勘驗現場圖附於本院八十三年上
        訴字第四四四四號卷一第一二九頁、第一三三頁）。然依據黃天寶於警訊中
        所繪製之現場圖（見八十二年偵字第一四二一一號卷第三四頁），則僅一樓
        梯上樓，東園街一八八號五樓有二房二廳，大門樓梯進入之右方為客廳，緊
        接著客廳者為廚房，二間房間是面對東園街，且並無陽台，是勘驗現場圖所
        示與黃天寶於警訊中繪製之現場圖顯有多處不符，其於警訊所供被告戊○○
        涉及本件強盜案，是否屬實，亦茲疑義。
      2.再查，本案被害人丙○○雖於警訊中指稱部分扣案之金飾、珠寶為渠等遭搶
        之物（見八十二年度偵字第一四二一一號卷附八十二年七月十九日警訊筆錄
        ，同卷第一一九頁），惟其於本院前審訊問時則稱這些金飾大部分是委託製
        造，不是手工製造，無法看出暗記等語（見本院前審八十四年九月十三日訊
        問筆錄，本院八十三年上訴字第四四四四號卷二第四四八頁），是被害人就
        扣案之贓證物既無法為確切之指認，則其所述僅能證明有被搶之實情，但不
        能證明係被告所為。又其於偵審中均證稱歹徒矇面、伊被綑綁並矇住眼睛，
        故歹徒面貌如何均無法辨識，且歹徒聲音因當時害怕記不清楚云云，亦無法
        指認被告戊○○確有參與本件強盜案。此外，警方亦未在案發現場查獲指紋
        等涉案證據，被告就本件犯罪自屬無從證明。
      3.末查，被告戊○○具狀辯稱本案發生時之八十一年十二月二十三日伊並不在
        台北市，伊於十二月六日即偕同同居人沈美枝共同至台南縣柳營鄉大農村五
        十四號探視並照料沈之祖母，伊每晚均在高雄過夜，直至同年十二月底始離
        開高雄等語（見本院更二審卷附八十八年五月廿五日上訴理由兼辯護意旨狀
        ）。雖沈女之父甲○○於本院前審及本院八十九年八月二十五日調查期日到
        庭證稱被告戊○○係沈女之同居人，二人育有一子，且沈女確有返家照顧祖
        母云云，並不足認被告戊○○於案發當時不在現場，惟依案發八十一年十二
        月二十三日當日晚上丁○○與乙○○通訊監聽譯文資料顯示，丁○○對乙○○表示「『生仔』說這兩天要上來」，並稱「我打電話給他（指生仔）」、
        「如果不上來，我下去和他˙˙˙」等語（見八十二年偵字第一四二一一號
        卷第一二六頁），而被告戊○○於警訊時曾稱伊有三個綽號，即「麥可」、
        「阿彬」、「阿生」（見八十二年偵字第一四五一七號卷附八十二年六月十
        三日警訊筆錄，同卷第六頁），則前揭通訊監聽譯文資料適足成為被告戊○○案發當時之不在場證明，應無疑義。是被告戊○○未參與本件強盜案，堪
        以認定。
    綜上所述，被告於附表一所示之時地參與竊盜、強盜之行為，雖於警訊及偵查中
    迭次經共同被告黃天寶供認在卷，惟黃天寶之自白，或經本院調查其他事證認與
    事實不符，或與其他共同被告所供相互牴觸，即令其自白本身，對於共犯之人數
    、共犯之分工內容等情亦前後不一，且與被害人丙○○所陳稱之被害情節亦不一
    致；再者，卷附黃天寶警訊時繪製之現場簡圖與本院前審之勘驗現場圖顯然不符
    ，且黃天寶於原審八十二年九月十三日訊問時陳稱：「（蕭有無與你一起做？）
    無。我懷疑蕭點我，才把他咬下去」等語（見原審卷一第一０頁），是該項自白
    自不得採為認定被告戊○○犯罪之證據。被告戊○○雖於八十二年七月十六日警
    訊中供認經警在伊家中查扣有作案用之武士刀、大型鋼鉤等犯罪工具與部分贓物
    ，且七二一─０一八八號電話與九二五─三四九六號電話通話紀錄係伊與黃天寶
    家中聯絡時所使用（見八十二年偵字第一四二一一號卷第一一一頁正、反面），
    並有被告戊○○及其同居人沈美枝住處臨檢紀錄表（見八十二年偵字第一四五一
    七號卷第一六頁）、贓證物一覽表（見同上偵查卷第三九頁）、查扣物品清單（
    見同上偵查卷第四０頁）、通聯紀錄影本（見同上偵查卷第五七頁）各一紙在卷
    可稽，惟細繹該次警訊筆錄內容，被告戊○○表示武士刀、大型鋼鉤等犯罪工具
    係陳武光生前說暫時寄放在伊住處（見八十二年偵字第一四二一一號卷第一一一
    頁反面），而陳武光並未參與附表一所示之各次竊盜、強盜行為，是該等犯罪工
    具若依其陳述充其量僅得證明係伊與陳武光共同犯罪所用，又即便其所述不實，
    該等犯罪工具亦不足成為伊與黃天寶等共同犯罪之直接證據，應無疑義。至在被
    告戊○○及其同居人沈美枝住處查扣之部分贓物，被害人丙○○、鄭碧玉等雖於
    警訊中指稱部分扣案之金飾、珠寶為渠等被竊或被搶之物，然嗣於本院前審調查
    時則先後指稱因價值不菲之珠寶均未見扣案，扣案之金飾、珠寶均係價值較低者
    ，且係委託製造而批買者，並無各家暗記，實不敢明確指認，警訊中均係表示與
    渠等被竊、被搶之物相似云云，無法為確切之指認，則該等查扣之贓物，並不能
    證明與附表一所示之各次竊盜、強盜行為有關。又被告戊○○雖供認七二一─０
    一八八號電話與九二五─三四九六號電話通話紀錄係伊與黃天寶家中聯絡時所使
    用，然因無從查知其通話內容為何，本即不足為認定被告犯罪之證據；雖被告戊○○與乙○○之通話內容，經警方研判係戊○○要乙○○買工具以便作案，購買
    地點在環河南路一段附近，有該通訊監聽譯文一紙在卷可稽（見八十二年偵字第
    一四五一七卷第九頁），然亦無從證明係用以犯前揭各次竊盜、強盜之罪。又公
    訴意旨以被告攜帶小武士刀強盜，認被告另犯有槍砲彈藥刀械管制條例第十三條
    第一款、第三款之罪嫌，惟不能證明被告有竊盜瑞豐銀樓及強盜之罪嫌，已如前
    述，且扣案刀械經送鑑定結果，亦非槍砲彈藥刀械管制條例所管制之刀械，有內
    政部警政署八十二年十一月五日（八二）署保字七八二九八號函附卷可稽（見原
    審卷一第一六八頁），原審未予詳察，遽認被告有參與竊盜瑞豐銀樓，且有強盜
    之行為而就此為有罪之判決，容有未洽，被告提起上訴，否認犯強盜罪，又稱未
    參與竊取瑞豐銀樓之行為為有理由，應由本院將原判決撤銷改判，除被告被訴竊
    盜瑞豐銀樓部分，檢察官認與前述論罪之竊取永朧企業股份有限公司員工財物之
    行為部分有連續犯之關係屬裁判上一罪，故不另為無罪之諭知外，就被告被訴強
    盜及違反槍砲彈藥刀械管制條例部分，應另為無罪之諭知。
五、就附表二編號一所示被告戊○○涉嫌夥同黃天寶、丁○○、蕭振榮、陳晴雲等人
    於民國八十一年十月二十六日夜間攜帶兇器毀壞門鎖，侵入臺北市○○○路○段
    一四一號昇真銀樓行竊財物部分，雖未經檢察官起訴，但原審審理中，經檢察官
    移送併辦，原審審理結果，認此部分亦構成犯罪，且與起訴之加重竊盜部分具連
    續犯之裁判上一罪關係，乃一併予以審判，論處罪刑。原審之所以認定被告戊○○有參與該次竊盜犯行，無非係依據共同被告黃天寶於八十二年六月十五日警訊
    時供稱：與「妥當」丁○○、「奧榮」蕭振榮、「阿彬」戊○○、「小陳」陳晴
    雲等五人於八十一年十月二十六日至上址竊取金飾、珠寶、鑽戒等物（見八十二
    年偵字第一四二一一號卷第三一頁正、反面），惟查，同案被告丁○○於八十一
    年十月二十三日出國，同年十一月三日始返國，此有內政部警政署入出境管理局
    11.9.境信昌字第一八八九號函附丁○○入出境資料一份在卷可稽（見本院八
    十三年上訴字第四四四四號卷一第二０四頁、第二０五頁），昇真銀樓係於八十
    一年十月二十六日失竊，案發當時丁○○根本不在國內，如何參與犯行？此節且
    獲檢察官查明並處分不起訴在案（見本院八十三年上訴字第四四四四號卷二第五
    ０二頁）。次查，依黃天寶所繪之「昇真銀樓」平面圖中於昇真銀樓旁有一巷道
    （見八十二年偵字第一四二一一號卷第三五頁），惟經本院前審於八十三年九月
    二十九日至現場勘驗，昇真銀樓右側並無巷道，巷道係在一五三號與一五五號之
    間，與昇真銀樓相距有五間房子之距離，此有勘驗筆錄暨所附勘驗現場圖一份附
    卷可稽（見本院八十三年上訴字第四四四四號卷一第一二九頁、第一三０頁），
    是黃天寶所繪之現場圖與真實情形相距甚大，足見其於警局之供述顯與事實不符
    ；況黃天寶於原審八十二年九月十三日訊問時陳稱：「（蕭有無與你一起做？）
    無。我懷疑蕭點我，才把他咬下去」等語（見原審卷一第一０頁），是該項自白
    實不得作為被告戊○○有罪之論據。再查，被害人許清泉雖於警訊時指認贓物中
    有二只鑽戒花式與伊店中失竊之鑽戒相同，惟嗣後表示如尚有其他業者指認，伊
    願與之對質並經由鑑定來確定等語（見八十二年偵字第一四二一一號卷附7.17.
    警訊筆錄，同卷第一二一頁正、反面），於本院前審訊問時且稱：「（警訊時是
    否找你去指認證物？）有，但都指認沒有一樣是我的。（對你在警局說有二組花
    式鑽戒跟你的很像有何意見？）很像但不敢確認，那是跟加工廠購買的。（一共
    被偷多少金飾？）四、五百萬金飾、寶石，但贓物都沒有一樣是我的」等語（本
    院上訴字第四四四四號卷二附7.18.訊問筆錄，同卷第四一五頁正、反面），是
    該批自被告戊○○住處查獲之贓物亦不得作為認定其有罪之證據，此外又查無其
    他任何被告涉案之積極證據，被告此部分之犯行自屬無從證明。原審遽認被告戊○○此部分亦構成犯罪，且與起訴之加重竊盜部分具連續犯之裁判上一罪關係而
    一併予以審判，自有未洽，應由本院將原判決此部分併予撤銷，並將此部分退回
    檢察官另行處理。至附表二編號二所示台北市木柵動物園行政大樓值夜室強盜部
    分，亦未據檢察官提起公訴，而原審審理結果，亦認被告戊○○此部分構成犯罪
    ，且與起訴之強盜罪部分具連續犯之裁判上一罪關係而一併予以審判，惟前揭起
    訴之強盜罪部分，既經本院以原判決認事用法容有未洽予以撤銷改判，並另為被
    告無罪之諭知，則此未據起訴之部分，本院即無從審判，亦應退回檢察官另行處
    理，併此敘明。
據上論斷，應依刑事訴訟法第三百六十九條第一項前段、第三百六十四條、第二百九
十九條第一項前段、第三百零一條第一項，刑法第二十八條、第三百二十一條第一項
第二、三款，判決如主文。
本案經檢察官林占青到庭執行職務。
中      華      民      國     八十九     年      十      月    三十一  日
                                台灣高等法院刑事第九庭
                                    審判長法  官  李  文  成
                                          法  官  何  菁  莪
                                          法  官  周  盈  文
右正本證明與原本無異。
如不服本判決應於收受送達後十日內向本院提出上訴書狀，其未敘述上訴之理由者並
得於提起上訴後十日內向本院補提理由書（均須按他造當事人之人數附繕本）。
                                          書記官  余  姿  慧
中      華      民      國     八十九     年     十一     月     一     日
附表一
編號  共犯姓名  行為時間  行為地點  行    為    態    樣  被害財物  被害人
一   黃天寶、 七十九年 桃園縣八德鄉桃 共同各攜帶開山 林明硃部分：   林明硃
     戊○○、 十月二十 鶯路宏福巷一弄 刀一支、膠帶、 現金新台幣(  羅秉坤
     陳義郎、 三日上午 十五號三樓（公扳手、手套、頭   下同)  千元  林麗華
     陳晴雲(  二時許至 司兼住宅）     套、手電筒、蒙 女用四錢重   夫妻
     另案通緝 五時許                  面，由戊○○自   之項鍊一條。
     ) 、許添                         大門上方窗戶侵 羅秉坤夫妻：
     禧（另案                         入，打開鐵門， 現金二百四
     由桃園地                         餘人進入（侵入   十萬元。
     院審理）                         住宅部分未據公 勞力士金錶
                                      訴），上二樓後   、女用手錶
                                      打開窗戶侵入，   各乙只。
                                      由黃天寶與陳晴 金飾五兩。
                                      雲持刀進入林明
                                      硃房間喝令不准
                                      動，並以膠帶綑
                                      綁林明硃手腳、
                                      嘴巴及眼睛，由
                                      黃天寶看管，致
                                      使不能抗拒，而
                                      劫取林明硃之財
                                      物，繼仍蒙面持
                                      刀進入羅秉坤另
                                      房間，由其中二
                                      人砍傷羅秉坤左
                                      右腳，旋以同林
                                      明硃之方法綑綁
                                      羅秉坤，又同時
                                      將林麗華押住，
                                      喝稱：「若不開
                                      保險櫃要你們一
                                      家死光光」等語
                                      ，及綑綁羅氏夫
                                      婦小孩羅家宏，
                                      致使不能抗拒搜
                                      取屋內財物。
二   同    右 七十九年 桃園縣桃園市大 共同各攜帶開山 楊金城部分：   康月雲
              十一月一 原路十八號（住 刀一支及編號1. 男用勞力士   楊金城
    日上午四 宅）           之工具並均蒙面   手錶一只。   楊簡
              時許                    ，自外以木梯爬 金項鍊一條。
                                      上二樓再循樓梯 金飾一斤餘(
                                      上三樓打開窗戶   二十兩)
                                      侵入屋內（侵入 楊簡部分:
                                      住宅部分未據告 女用勞力士
                                      訴），先後以所   手錶一只。
                                      帶之膠帶併在 普通手錶一
                                      屋內取得之電   只。
                                      領帶先後將楊金 康月雲部分：
                                      城（已死亡）、 女用勞力士
                                      楊簡、楊曉惠   手錶乙只。
                                      、康月雲、楊文 現金一百二
                                      洲、楊玉玲、楊  十萬元。
                                      書青等七人綑綁 Ｏ．四及一
        手腳、矇住眼睛   ．Ｏ克拉鑽
                                      、嘴巴，並以刀   戒各乙只。
                                      柄擊傷楊金城胸 價值七萬元
                                      部成瘀血，致使   之外幣。
                                      不能抗拒，而取
                                      財物，並令楊金
                                      城打開金庫，因
                                      後者不知密碼無
                                      從打開，行為人
                                      即稱欲將老、小
                                      拉出外面，張月
                                      雲因懼公、婆、
                                      子女安危，不得
                                      已打開其所有之
                                      另金庫，而被劫
                                      取財物（侵入住
                                      宅及傷害部分未
                                      據告訴）
三    黃天寶、  八十一年  台北市延  五人共同帶兇器大鐵  國父孫中  鄭碧玉
      戊○○、  九月十八  平北路二  剪，由黃天寶在外把風  山先生百
      乙○○、  日上午一  段四十八  ，餘四人蒙面、戴手套  年誕紀念
      蕭振榮、  時許至三  號瑞豐銀  ，將上址二樓為安全設  金幣三枚
      丁○○（  時間      樓        備之鐵窗剪斷踰越侵入  、舊Ｋ金
      後二人均                      屋內之竊盜（侵入建物  塊三塊（
      成年，未                      部分未據告訴）。      計七兩半
      起訴）                                              ）、熊貓
                                                          金幣（大
                                                          的一個、
                                                          二分之一
                                                          者一個、
                                                          四分之一
                                                          者二個、
                                                          十分之一
                        及二十分
                                                          之一者，
                                                          各一個）
                                                          、女王金
                                                          幣（大的
                                                          一個、二
                                                          分之一者
                                                          三個、四
                                                          分之一者
                                                          四個、十
                                                          分之一者
                                                          五個）、
                                                          戒指二枚
                                                          （金飾鑲
                                                          養一．八
                    三錢一枚
                                                          、壽字金
                                                          戒一枚）
                                                          （以上均
                                                          已取回）
                                                          及其他珠
                                                          寶金飾共
                                                          值四千餘
                                                          萬元。
四   黃天寶、 八十一年 台北市○○街 由戊○○召集， 住宅：         高漢文
     戊○○、 十二月二   一八八號五樓 蕭振榮提議至上 現金十四萬元 丙○○
     乙○○、 十三日上   之四（住宅） 址劫財，六人分 勞力士白色鑲
     陳晴雲、 午三時許 台北市林森北 乘二部車至上址   鑽手錶乙只（
     蕭振榮（ 至十一時   路四七二號（ ，由黃天寶在外   約值八萬元）
     另案辦理 三十分許   昌益銀樓有限 把風，餘五人蒙 奧米茄女用手
     ）、陳清 公司）       面、持開山刀、   乙只（約值二
     課（另案                         手電筒、膠帶、   萬元）
     辦理）（                         鐵剪、螺絲起子 一克拉鑽戒一
     上三人均                         、戴手套，先由   只（約值新台
     已成年）                         陳晴雲、戊○○   幣二十萬元）
                                      以鐵剪剪斷鐵窗 翡翠鑲鑽戒乙
                                      侵入屋內，由其   只（約值八萬
                                      中二人分持開山   元）
                                      刀抵住高漢文、 Ｋ金鑲鑽紅寶
                                      丙○○夫婦之脖   石項鍊乙條（
                                      子，旋即以所   含普賢佛像墜
                                      之膠帶及現場之   子）（約值三
                                      延長、電話   萬元）
                                      綑綁高氏夫婦， ＮＩＫＯＮ望
                                      並矇住眼、嘴部   遠鏡頭一個（
     ，並將二人隔室   約值八萬元）
                                      逼問所經營昌益 ＳＯＮＹ隨身
                                      銀樓密碼，高漢   聽
                                      文初佯稱無啥密 連同合計價
                                      碼，其中一人即   值十萬元之古
                                      以刀柄敲打高漢   董、家具、洗
                                      文頭，並稱：   帶等若干
                                      幹你娘，林森北 銀樓部分：
                                      路的金子店不是 金飾四百兩（
                                      你開的啊！高漢   約值六百萬元
                                      文仍告知錯誤之   ）
                                      密碼，十分鐘後 值二百萬元之
                                      ，再質疑何以夫   翡翠、珠寶乙
                                      婦二人所述密碼   批
                                      不同，並脅迫稱 值一百萬元之
                                      ：「台灣二仟多   鑽石乙批（以
                                      萬人不差你一個   上財物中已領
                                      」且以刀柄直打   回者有有金項
                                      高漢文全身，又   鍊六條、金手
                                      稱「你不講會給   鍊乙條、紅、
                                      你死」、「我也   藍及玉石戒子
                                      是拼命來賺錢的   各乙只）
                                      」各等語，在此
                                      同時被押往客廳
                                      之丙○○，初仍
                                      佯稱不知有密碼
                                      ，被以巴掌毆打
                                      後仍告知錯誤密
                                      碼，致續受巴掌
                                      ，並以硬物敲頭
                                      ，復將丙○○拖
                                      回房間令丙○○
                                      聽聞高漢文被打
                           之叫聲，其中一
                                      人並脅稱，若不
                                      說要將高漢文之
                                      耳朵、手剁下，
                                      又稱欲殺掉高漢
                                      文，及對丙○○
                                      騙稱，高漢文已
                                      被砍好幾刀流血
                                      不止，最後且脫
                                      下丙○○之褲子
                                      ，先以硬物碰觸
                                      丙○○身體，脅
                                      稱，這個硬不硬
                                      ，若不說，要用
                                      這個東西戳邱清
                                      見下體，使邱清
                                      見不能抗拒而告
                                      知銀樓內金庫密
                                      碼，行為人得手
                             後，即以行動電
                                      話告知於當日上
                                      午九時先離開，
                                      前往林森北路昌
                                      益銀樓接應之林
                                      宗宏、蕭振榮及
                                      丁○○（三人離
                                      去住宅時，黃天
                                      寶被戊○○召至
                                      樓上幫忙看守被
                                      綁者，蓋房客陳
                                      崑耀、陳崑福、
                                      陳素貞先已同時
                                      被以同上手法綑
                                      綁房間內）在銀
                                      樓內劫取財物，
                                      其餘諸人在高漢
                                      文住宅亦劫取財
                                      物，高漢文之頭
                               、背部、大腿部
                                      ，丙○○之大腿
                                      部亦因被毆打而
                                      受有瘀傷。
附表二
(一)    黃天寶、  八十一年  台北市延  共同帶由戊○○所有  金飾、珠  許清泉
      戊○○、  十月二十  平北路一  之兇器鐵剪，毀壞安全  寶、鑽戒
      丁○○、  六日上午  段一四一  設備門鎖、黃天寶把風  等共計值
      蕭振榮、  三－四時  號昇真銀  ，餘四人侵入上開銀樓  三百餘萬
      陳晴雲    間夜間    樓        行竊（侵入建物部分未  元
                                    經告訴）
(二)   黃天寶、 八十年四 台北市木柵動物 攜帶同編號一所 動物園部分：   台北市
     戊○○、 月八日上 園行政大樓值夜 示之工具，蒙面 現金三百三百 立木柵
     陳晴雲、 午四時許 室。           ，爬入遊客出口   三十七萬零一 動物園
     阿順（年                         處之旋轉門後持   百七十九元。 林謝桃
     籍、姓名                         刀進值夜室，先 台北市庫面額 英
     不詳之成                         以手電筒直照值   六二Ｏ九一元 周鳳美
     年人）                           日官郭慧龍、值   支票一張。
                                      日技工施南溟、 公庫面額一一
                                      留守僱工杜慶祥   二六元支票一
                                      三人眼睛使無法   張。
                                      辨識，旋以膠帶 林謝桃英(出納)
                                      、電反綁上三 ：
                                      人之手腳，致使 戒指二個。
                                      不能抗拒，破壞 瑞士金牌、金
                                      屋內各辦公室門   手鍊、金項鍊
                                      鎖及保險櫃而劫   各一（以上均
                                      取財物（侵入建   放保險櫃中）
                                      物部分未據起訴 周鳳美：
                                      ）             金項鍊含墜子
                                                       三條。
                                                     男玉戒乙只、
                                                       女金戒二只、
                                                       男金戒二只。
                                                     金手鍊乙對。
                                                     金耳環乙對。


司法院資訊處製作；財團法人民間司法改革基金會備份。
